臺灣高等法院刑事判決
111年度上訴字第63號
上  訴  人  
即  被  告  王凱威



指定辯護人  潘允祥律師
上列上訴人因違反毒品危害防制條例案件，不服臺灣臺北地方法
院110年度訴字第491號，中華民國110年11月25日第一審判決（
起訴案號：臺灣臺北地方檢察署110年度少連偵字第95號），提
起上訴，本院判決如下：
    主  文
原判決撤銷。
王凱威犯幫助販賣第三級毒品未遂罪，處有期徒刑柒月。緩刑貳
年。
    事  實
一、王凱威（行為時僅年滿19歲，尚未成年）與其女友鍾○○（民
    國92年12月生，真實姓名年籍詳卷，於行為時係14歲以上未
    滿18歲之少年，下稱甲女，所涉販賣毒品案件由臺北地院以
    111年度少訴字第1號裁判終結）均明知「3,4-亞甲基雙氧苯
    基乙基胺丁酮（Eutylone）」係毒品危害防制條例所規範管
    制之第三級毒品，不得非法販賣，甲女竟因需款孔急，起意
    販賣，而甲女之友人即少年施○○（93年10月生，真實姓名年
    籍詳卷，下稱乙女，所涉販賣毒品案件由北檢以111年度少
    偵字第16號偵查中）前於110年3月25日中午12時57分許，以
    「睿仪已上线」之暱稱登入通訊軟體微信後，在「各大地區
    支援版」群組內發送販售第三級毒品之訊息，經甲女向乙女
    詢問有無客源及第三級毒品可供販賣，乙女允諾可以提供後
    ，王凱威即基於幫助甲女販賣第三級毒品之犯意，於110年4
    月10日晚間，至新北市○○區○○路0段000巷00號向王培瑋（另
    由北檢以111年度少連偵字第55號偵查中）取得含有前述第
    三級毒品成分之毒品咖啡包6包（純質淨重未達5公克）後，
    交予甲女。嗣臺北市政府警察局內湖分局文德派出所員警黃
    琮民於110年4月11日上午執行網路巡邏勤務時見聞前開販賣
    毒品訊息，即在前揭版面佯與甲女、乙女攀談購買毒品咖啡
    包，並與甲女議定於同日下午2時54分許，以新臺幣（下同
    ）1,800元之價格在臺北市文山區木柵路4段159巷內交易毒
    品咖啡包3包。王凱威乃接續騎乘機車搭載甲女至上開交易
    地點。嗣於同日下午6時40分許，為喬裝買家到場之員警謝
    孟緯當場查獲，扣得約定交易之毒品咖啡包3包，復於甲女
    身上起出另外之毒品咖啡包3包，甲女因而未能完成交易而
    未得逞。
二、案經臺北市政府警察局內湖分局報告臺灣臺北地方檢察署檢
    察官偵查起訴。
    理  由
一、本案檢察官、被告王凱威及其辯護人就本判決以下所援引之
    各項證據，均同意有證據能力，本院審酌屬於審判外之陳述
    部分，該等證據於作成時核無違法取證或其他瑕疵，以之作
    為證據應屬適當；其餘資以認定被告犯罪事實之非供述證據
    ，亦查無違反法定程序取得之情，依刑事訴訟法第159條之5
    第1項及第158條之4反面規定，均應有證據能力。
二、前開幫助販賣第三級毒品咖啡包之犯罪事實，迭據被告於警
    偵、偵訊、原審及本院審理時均坦承不諱（偵卷第30-36、1
    42頁，原審卷第73、79頁，本院卷第154、157頁），核與證
    人即少年甲女於警詢及偵訊、證人即員警黃琮民於偵訊時證
    述之情節相符（偵卷第47至55、172、173頁）；此外，並有
    員警謝孟緯出具之110年4月11日職務報告、少年甲女、乙女
    與員警黃琮民以微信通訊軟體對話之手機截圖（偵卷第15、
    67至80頁）在卷可考；復有前述毒品咖啡包共6包扣案可證
    。而扣案之毒品咖啡包6包經送交通部民用航空局航空醫務
    中心檢驗，以氣相層析質譜儀分析法鑑定後，認含第三級毒
    品Eutylone成分（純質淨重共0.5401公克），有該中心110
    年4月30日航藥鑑字第0000000、0000000Q號鑑定書各1份附
    卷足憑（偵卷第185至187頁），足證扣案之毒品咖啡6包確
    含第三級毒品成分。而甲女所涉販賣毒品未遂案件，亦由臺
    灣臺北地方法院以111年度少訴字第1號判決有期徒刑1年6月
    ，緩刑4年確定，有其前案紀錄表附卷為憑。故被告上開任
    意性自白，核與卷內之各項事證相符，應可採信。本案事證
    明確，被告犯行堪以認定，應依法論科。
三、論罪：
  ㈠按Eutylone係毒品危害防制條例第2條第2項第3款所列之第三
    級毒品，不得非法販賣。其次，「誘捕偵查」在實務運作上
    區分為二種類型，即「創造犯意型之誘捕偵查」與「提供機
    會型之誘捕偵查」；前者，亦稱「陷害教唆」，指該行為人
    原不具犯罪之故意，純因警察之設計教唆，始萌生犯意，進
    而實施犯罪構成要件之行為者。「陷害教唆」係警察以引誘
    或教唆犯罪之不正當手段，使原無犯罪故意之人因而萌生犯
    意而實施犯罪行為，其手段已逾越偵查犯罪之必要程度，亦
    違反憲法對於基本人權之保障，對於公共利益之維護並無意
    義，自為法所不許。後者，係指行為人原本即有犯罪之意思
    ，警察僅係提供機會讓其犯罪，於其犯罪時予以逮捕而言，
    亦稱為「釣魚偵查」，因行為人本即有犯罪之故意，雖與該
    行為人交涉之警察或其合作者，實際上並無使犯罪完成之真
    意，此時，該行為人仍應成立未遂犯。本案係少年甲女、乙
    女先有販賣第三級毒品之犯意，且已在網路上張貼傳遞販賣
    意旨之訊息，而遭警員釣魚偵辦，並非陷害教唆。然因員警
    實無買受毒品之真意，當無可能完成毒品交易，是少年甲女
    、乙女2人所為，僅屬販賣第三級毒品未遂。
　㈡刑法上所謂幫助他人犯罪，係指對他人決意實行之犯罪有認
    識，而基於幫助之意思，於他人犯罪實行之前或進行中施以
    助力，給予實行上之便利，使犯罪易於實行，而助成其結果
    發生者（最高法院102年度台上字第1650號判決意旨參照）
    。本案被告基於幫助甲女販賣第三級毒品之犯意，於甲女談
    成毒品交易前，為其跑腿拿取毒品咖啡包，復於甲女談妥交
    易後，接續搭載甲女到現場交易，而提供甲女助力，核其所
    為，係犯刑法第30條、毒品危害防制條例第4條第3項、第6
    項之幫助販賣第三級毒品未遂罪。公訴意旨認被告係與甲女
    成立販賣第三級毒品之共同正犯，尚有未洽，惟原審蒞庭之
    檢察官業已更正起訴事實為被告係基於幫助甲女販賣第三級
    毒品之犯意，為上開行為（原審卷第72頁），此與本院上開
    論罪之認定相同，且因起訴書與蒞庭檢察官於原審當庭更正
    之罪名均屬相同，僅係共同正犯與從犯之別，對於被告之訴
    訟防禦權並無侵害，亦無庸引用刑事訴訟法第300 條變更起
    訴法條（臺灣桃園地方法院100年度訴字第856號判決意旨參
    照），特予說明。
  ㈢刑之減輕：
　⒈少年甲女、乙女雖著手於販賣第三級毒品之行為，但員警並
    無購買毒品之真意，本案僅構成未遂，業如前述，應依刑法
    第25條規定減輕其刑；又被告僅構成幫助犯，且係幫助其同
    居女友亦即2名小孩之生母（全戶基本資料見偵卷第97-101
    頁）從事跑腿之工作，其幫助之對象及助益之情節惡性較為
    輕微，爰依刑法第30條第2項規定，減輕其刑。
　⒉⑴按犯毒品危害防制條例第4條至第8條、第10條或第11條之罪
    ，供出毒品來源，因而查獲其他正犯或共犯者，減輕或免除
    其刑，前開條例第17條第1項定有明文。查被告於警詢時即
    供稱：毒品是乙女請王培瑋交給我，110年4月10日晚上王培
    瑋在他家後門拿給我，並於筆錄中指出王培瑋之地址，復指
    認乙女及王培瑋之年籍、特徵與相片等，有其警詢筆錄在卷
    可查（偵卷第31-35、39-43頁）；且經本院向臺灣臺北地方
    檢察署（下稱北檢）函詢有無因被告供述而查獲毒品來源之
    情事，該署於111年9月6日以北檢邦昃111少連偵55字第1119
    079384號函覆：因王凱威於110年4月12日警詢時之供述，被
    告王培瑋涉嫌販賣第三級毒品部分，經臺北市政府警察局內
    湖分局函送本署偵辦，現本署以111年度少連偵字第55號案
    件偵辦中；被告施○○涉嫌販賣第三級毒品部分，亦經同上分
    局函送臺灣臺北地方法院少年法庭（下稱北院）處理，該院
    少年法庭又移送本署，現本署以111年度少偵字第16號案件
    偵辦中等語（見本院卷第101頁），核與乙女及另案被告王
    培瑋之前案紀錄表相符（本院卷第83-87頁），足認被告確
    有供出毒品來源因而查獲其他正犯之情事，自應依前述條例
    第17條第1項規定，減輕其刑。
　　⑵又按犯第4 條至第8 條之罪於偵查及審判中均自白者，減
    輕其刑，前開條例第17條第2 項定有明文。查被告於警、偵
    訊、原審及本院審理時，均自白其犯行，業如前述，自應依
    前開規定再遞減輕其刑。被告有前揭2種以上之減輕事由，
    應依刑法第71條第2項、第70條之規定，先依較少之數減輕
    之，並遞減之。
  ⒊被告固請求依刑法第59條規定酌減其刑，然該條規定「犯罪
　　之情狀顯可憫恕，認科以最低度刑仍嫌過重者，得酌量減輕
    其刑」，必須犯罪有特殊之原因與環境等，在客觀上足以引
    起一般同情，認為即予宣告法定低度刑期尤嫌過重者，始有
    其適用（最高法院28年上字第1064號、45年台上字第1165號
    判決意旨參照）。此所謂法定最低度刑，固包括法定最低本
    刑；惟遇有其他法定減輕之事由者，則應係指適用其他法定
    減輕事由減輕其刑後之最低度刑而言。審酌販賣第三級毒品
    罪之法定刑為「7年以上有期徒刑，得併科新臺幣1千萬元以
    下罰金」，而被告犯行經依毒品危害防制條例第17條第1項
    、第2項、刑法第25條、第30條第2項之規定遞減輕其刑，其
    刑度相較原本之法定刑，業已大幅減輕，足以為適當刑罰制
    裁，難認有何法重情輕之情事，自無適用刑法第59條規定酌
    減之餘地。　
  ⒋至被告行為時尚未成年，雖幫助少年甲女犯罪，尚無兒童及
    少年福利與權益保障法第112條第1項加重規定之適用餘地，
    併此敘明。
四、撤銷原判決之理由：
  ㈠原審經審理結果，認被告犯罪事證明確，予以論罪科刑，固
    屬卓見，惟查：本件依被告於警詢時之供述及指認，業已供
    出毒品上游即另案被告王培瑋及乙女，並由北檢偵辦中，業
    如前述，是被告符合毒品危害防制條例第17條第1項之減輕
    規定，原審未審酌及此，尚有未當。被告上訴請求從輕量刑
    並諭知緩刑，非無理由，原判決既有前開可議之處，自應由
    本院予以撤銷改判。
  ㈡量刑：爰審酌被告犯罪係為幫助其同居女友亦即2名年僅2歲
    、4歲之幼子之生母，提供之助力為跑腿、載送甲女之工作
    ，而其幫助販賣之毒品數量非鉅，純質淨重甚微，且正犯之
    販賣行為未生犯罪之結果，造成之危害尚輕，又被告於本案
    發生前並無任何故意犯罪之紀錄，有本院被告前案紀錄表在
    卷可查（本院卷第61-62頁），堪認其素行尚可，而其行為
    時年僅19歲，年輕識淺思慮尚有未周，且其於犯罪後自始坦
    承犯行，並供出毒品上游，犯後態度甚為良好，兼衡其學歷
    為高職肄業，目前從事物流工作，而有正當職業等生活狀況
    及其他一切情狀，量處如主文第2項所示之刑。
  ㈢沒收部分：本件被告為幫助犯，並不適用共同正犯之責任共
    同原則，而無庸承擔共同正犯之沒收義務，是扣案之毒品咖
    啡包6包與甲女、乙女用以犯本案之工具等，均無從對被告
    諭知沒收，併此指明。
五、緩刑部分：
    被告未曾因故意犯罪受有期徒刑以上刑之宣告，業如前述，
    其因一時失慎致犯本罪，然犯罪後自始坦承全部犯行，並深
    表悔意，又被告年紀甚輕，尚有2名幼子待養，本院認被告
    經此偵、審程序以及刑之宣告後，當知所警惕而無再犯之虞
    ，其所受刑之宣告，以暫不執行為適當，爰依刑法第74條第
    1項第1款規定，併予宣告緩刑2年，以啟自新。
據上論斷，應依刑事訴訟法第369條第1項前段、第364條、第299
條第1項前段，毒品危害防制條例第4條第3項、第6項、第17條第
1項、第2項，刑法第11條、第30條、第25條、第74條第1項第1款
，判決如主文。
本案經檢察官黃思源提起公訴，檢察官邱美育到庭執行職務。
中　　華　　民　　國　　111 　年　　10　　月　　20　　日
                  刑事第一庭  審判長法　官  周煙平
                                    法　官  吳炳桂
                                    法　官  游士珺
以上正本證明與原本無異。
如不服本判決，應於收受送達後20日內向本院提出上訴書狀，其
未敘述上訴之理由者並得於提起上訴後20日內向本院補提理由書
（均須按他造當事人之人數附繕本）「切勿逕送上級法院」。
                                    書記官  廖紫喬
中　　華　　民　　國　　111 　年　　10　　月　　20　　日
附錄：本案論罪科刑法條全文
毒品危害防制條例第四條第三項、第六項
製造、運輸、販賣第三級毒品者，處七年以上有期徒刑，得併科
新臺幣一千萬元以下罰金。
前五項之未遂犯罰之。